臺灣高等法院臺南分院刑事判決　　　　　　 九十二年度上易字第一○八七號　 Ｃ
　　　上　訴　人　臺灣臺南地方法院檢察署檢察官
　　　被　　　告　乙　○　○
　　　選任辯護人　李　合　法　律師
右列上訴人因被告侵占等案件，不服臺灣臺南地方法院九十一年度易字第一一九三號
，中華民國九十二年九月一日第一審判決（起訴案號：臺灣臺南地方法院檢察署九十
一年度偵字第二八七八號）提起上訴，本院判決如左：
      主      文
上訴駁回。
      理      由
一、公訴意旨另以：乙○○於臺南市○○路二二一號經營「大台南代書事務所」，從
    事代書與仲介貸款業務，於八十八年十月與八十九年九月間，介紹甲○○以其所
    有不動產為擔保向丙○○貸款二百四十萬元與六十萬元後，甲○○於九十年三、
    四月間，簽發如附表所示之利息支票交付被告乙○○，委請其轉交予丙○○，被
    告乙○○竟為使其因侵占客戶清償予羅黃金碧之借款犯行，於臺灣高等法院臺南
    分院審理時獲得輕判，乃意圖為自己不法之所有，於九十年五月十八日在臺南市
    ○○路八十八號十一樓之二「合法律師事務所」，與羅黃金碧達成和解清償五十
    萬元時，將其業務上持有之上開附表所示之支票交付予羅黃金碧以清償部分債款
    ，因認被告乙○○尚涉有刑法第三百三十六條第二項之業務侵占罪嫌等語。
二、按犯罪事實，應依證據認定之，無證據不得推定其犯罪事實，又不能證明被告犯
    罪者，應諭知無罪之判決，刑事訴訟法第一百五十四條、第三百零一條第一項分
    別定有明文。而刑事訴訟上證明之資料，無論為直接證據或間接證據，均須達於
    通常一般之人均不致有所懷疑，而得確信其真實之程度，始得據為有罪之認定，
    若其關於被告是否犯罪之證明未能達此程度，而有合理之懷疑存在，致使無從形
    成有罪之確信，根據「罪證有疑，利於被告」之證據法則，即不得據為不利之認
    定，此有最高法院七十六年台上字第四九八六號判例可稽。再按刑法業務侵占罪
    之成立，需行為人意圖為自己或第三人不法之所有，而將業務上持有之物，易持
    有為所有，侵占入己，始足當之。
三、訊據被告乙○○固坦承有於右揭時地收受甲○○簽發之附表所示支票，並將之交
    予羅黃金碧用以清償債款之事實，然堅決否認有何侵占之犯行，辯稱：丙○○有
    同意伊可以先行使用收到的付息票據，伊向甲○○約定的利息係二分利，而與丙○○約定的係一分八，故伊僅需按約定之日期支付丙○○一分八之利息即可，伊
    並沒有侵占等語。經查：
（一）證人丙○○於原審審理時到庭結證稱：伊的錢都係經由乙○○貸予借款人，伊
      到設定時才知借款人係何人，借款利息係伊與乙○○約定，每月一分八，伊不
      論乙○○與借款人約定之利息係多少，亦不論借款人係交付現金或支票，乙○○只要每月交付一分八之利息給伊即可，若借款人無法給付，伊會找乙○○負
      責等語（原審卷第一○一至一○四頁），核與被告乙○○所述情節大致相符，
      是被告乙○○既負有給付丙○○孳息及償還借款之義務，依民法上金錢消費借
      貸契約之要件觀之，被告乙○○亦應為丙○○之債務人，從而甲○○交付予被
      告乙○○之利息支票，應係甲○○支付借款人乙○○之利息，為乙○○所有之
      物，縱其將之處分，亦與侵占罪之構成要件不符，自難以該罪相繩。
（二）又縱認被告乙○○確僅係仲介甲○○向丙○○借款，與甲○○間並無借貸契約
      之債權債務關係存在，然依丙○○前揭所述，被告乙○○應對此債務負責，且
      被告向甲○○約定的利息係二分利，而與丙○○約定的係一分八，其間差額為
      被告所得，故伊僅需按約定之日期支付丙○○一分八之利息即可，故被告乙○○對於甲○○交付之利息支票自屬其得自行處理之範圍，乙○○祇須按月給付
      一分八之利息予丙○○即可，則被告乙○○將甲○○交付之附表所示支票持以
      使用，自不該當刑法之侵占罪責，至公訴人認此利息差額為仲介費等語，按仲
      介費應於借貸協約成立時，按一定之比例金額給付，而依債權人丙○○所證，
      其不管被告與甲○○利息約定若干？其僅收取一分八之利息，此與單純仲介之
      情形有別，亦與社會常情不符，查本件事證已臻明確，至資金之流程已無調查
      之必要。
四、此外，本院復查無其他積極之事證，足認被告乙○○確有公訴人所指之侵占犯行
    ，揆諸前揭說明，此部分不能證明被告乙○○犯有侵占罪，原審以不能證明被告
    犯罪，諭知被告無罪，核無不合，檢察官上訴意旨指摘原判決採證不當，為無理
    由，應予駁回。
據上論結，應依刑事訴訟法第三百六十八條，判決如主文。
本案經檢察官羅清溪到庭執行職務。
中    華    民    國      九十三      年      一      月      十三      日
                                  臺灣高等法院臺南分院刑事第三庭
                                      審判長法官  陳    義    仲
                                            法官  陳    清    溪
                                            法官  宋    明    蒼
右正本證明與原本無異。
不得上訴。
                                      法院書記官  余    素    美
中    華    民    國      九十三      年      一      月     十四       日
附表：
┌──┬────┬─────┬─────┬──────┬────┐
│編號│付 款 人│ 帳    號 │ 票據號碼 │ 發  票  日 │ 金  額 │
│    │        │          │          │            │（新臺幣│
│    │        │          │          │            │）│
├──┼────┼─────┼─────┼──────┼────┤
│一  │中興商業│一二七七五│ＧＴ二八七│九十年八月十│五萬元  │
│    │銀行臺南│          │二二二八  │三日        │        │
│    │分行    │          │          │            │        │
├──┼────┼─────┼─────┼──────┼────┤
│二  │同右    │同右      │ＧＴ二八七│九十年九月十│同右    │
│    │        │          │二二二九  │三日        │        │
└──┴────┴─────┴─────┴──────┴────┘
